【裁判字號】    97,訴,3962
【裁判日期】    971031
【裁判案由】    毒品危害防制條例
【裁判全文】
臺灣板橋地方法院刑事判決              97年度訴字第3962號
公  訴  人  臺灣板橋地方法院檢察署檢察官
被      告  乙○○
上列被告因違反毒品危害防制案件，經檢察官提起公訴（97年度
毒偵字第5585、5720、6494號），被告於準備程序進行中為有罪
陳述，經告知簡式審判程序之旨，並聽取當事人之意見後，經本
院合議庭裁定由受命法官獨任進行簡式審判程序，判決如下：
    主  文
乙○○所犯如附表所示之罪，各處如附表所示之宣告刑。應執行
有期徒刑貳年玖月，扣案安非他命吸食器壹組、玻璃球壹個，均
沒收。
    事  實
一、乙○○前於(一)民國81年間因違反麻醉藥品管理條例之施用麻
    藥等罪，經法院判處有罪確定，應執行刑有期徒刑五年八月
    ，於84年2 月22日假釋出獄後；於假釋期間，(二)再犯施用麻
    藥罪，經臺灣高等法院85年度上訴字第1731號刑事判決判處
    有期徒刑七月確定，並與上開經撤銷假釋後之(一)之罪殘刑接
    續執行；嗣於87年11月17日再經假釋出獄後，於假釋期間，
    (三)先於88年2 月間因施用第二級毒品案件，經本院以88年毒
    聲字第944 號裁定送觀察、勒戒後，因無繼續施用之傾向，
    經臺灣板橋地方法院檢察署檢察官以該署88年度偵字第4264
    號檢察官不起訴處分書為不起訴處分後；(四)復於同年6 月間
    因施用第二級毒品案件，經本院以88年毒聲字第3973號裁定
    送觀察、勒戒後，認有繼續施用之傾向，再經本院以88年毒
    聲字第4412號裁定令入戒治處所施以強制戒治，於89年2 月
    15日經裁定停止戒治所餘期間付保護管束，於89年7 月20日
    保護管束期滿未經撤銷而執行完畢，另經本院以89年度甲○
    字第961 號刑事簡易判決判處有期徒刑四月確定，並與上開
    經撤銷假釋後之(一)、(二)之罪殘刑接續執行，於90年4 月19日
    縮短刑期執行完畢（不構成累犯）。
二、嗣於出監後，復自90年5 月間起至同年8 月29日止，犯連續
    施用第二級毒品罪以及施用第一級毒品罪，經本院以90年度
    聲字第3632號裁定令入戒治處所施以強制戒治，於90年8 月
    30日入所執行後，於91年8 月9 日經裁定停止戒治所餘期間
    付保護管束，於同年月29日保護管束期滿未經撤銷而執行完
    畢，就連續施用第二級毒品罪部分，經本院以90年度易字第
    3405號刑事判決判處有期徒刑七月確定，就施用第一級毒品
    罪部分，經本院以91年度訴字第333 號刑事判決判處有期徒
    刑八月確定，上開二罪並經定應執行刑為有期徒刑一年二月
    ，於91年8 月9 日入監執行，於92年9 月21日縮短刑期執行
    完畢（構成累犯）。
三、詎於出監後，(一)自93年12月間起至94年1 月10日止，犯連續
    施用第一級毒品罪，經本院94年度訴字第975 號刑事判決判
    處有期徒刑一年，於94年8 月26日確定；(二)復因於94年6 月
    間犯竊盜罪，經本院94年度簡字第3495號刑事簡易判決判處
    有期徒刑六月，於94年9 月8 日確定，於94年11月4 日入監
    執行後，上開(一)、(二)二罪再經本院95年度聲字第686 號裁定
    定其應執行為有期徒刑一年五月；(三)又其前於93年10月間犯
    竊盜罪，經本院以95年度簡字第1113號刑事簡易判決判處有
    期徒刑五月，於95年3 月30日確定；(四)另自94年6 月29日起
    至同年9 月7 日，因犯連續施用第一級毒品罪，經本院94年
    度訴字第2548號刑事判決判處有期徒刑一年，於95年1 月11
    日確定；上開(三)、(四)所示之罪，經本院96年7 月16日減刑後
    並定其應執行刑為有期徒刑七月又十五日。上開(一)至(四)所示
    之刑於96年9 月27日執行完畢出監。(五)惟出監後，先於97年
    4 月26日前一至四天內之某時，分別施用第一、二級毒品，
    再於同年5 月5 日至同年月8 日間之某時，分別施用第一、
    二級毒品，經警分別於同年4 月26日、同年5 月8 日查獲，
    由本院以97年度訴字第3118號刑事判決分別判處有期徒刑九
    月、四月、九月、四月，並定其應執行刑為有期徒刑一年八
    月（尚未確定）。
四、乙○○其因上開施用毒品犯行，除曾經觀察、勒戒外，並經
    偵審程序並已經執行，已明知海洛因及甲基安非他命，係經
    毒品危害防制條例分列為第一、二級之毒品，不得持以施用
    ，仍不能戒除施用毒品之惡習，於執行完畢出監後，又在下
    列時地，施用各該毒品：
  (一)於97年5 月5 日晚間10時47分許，經警採尿往前回溯一至四
    天內之某時，在國內不詳地點，施用第一級毒品海洛因。
  (二)於同年月3 日傍晚6 時許，在其臺北縣三峽鎮○○路134 巷
    1 號住處內，施用第二級毒品甲基安非他命。嗣於同年5 月
    5 日經警在其上開住處前查獲，乙○○於上開時間經警所採
    之尿液經送檢驗結果呈嗎啡、甲基安非他命陽性反應，始查
    知上情（以上(一)、(二)為97年度毒偵字第5720號事實）。
  (三)於同年6 月2 日傍晚6 時許，在其上開三峽鎮○○路住處，
    分別施用第一級毒品海洛因、第二級毒品甲基安非他命各一
    次後，於同年月3 日因犯竊盜罪遭警查獲後，乙○○於查獲
    後經警所採之尿液經送檢驗結果呈嗎啡、甲基安非他命陽性
    反應，始查知上情（97年度毒偵字第5585號事實）。
  (四)於同年7 月26日傍晚6 時許，在在其上開三峽鎮○○路住處
    ，分別施用第一級毒品海洛因、第二級毒品甲基安非他命各
    一次後，經警據報於同日晚間9 時許前往該址查獲並扣得安
    非他命吸食器一組、玻璃球一個，乙○○於查獲後經警所採
    之尿液經送檢驗結果呈嗎啡、甲基安非他命陽性反應，始查
    知上情（97年度毒偵字第6494號事實）。
五、案經臺北縣政府警察局三峽分局報告臺灣板橋地方法院檢察
    署檢察官偵查後起訴。
    理  由
一、本案被告乙○○所犯係死刑、無期徒刑或最輕本刑為三年以
    上有期徒刑以外之罪，於本院準備程序進行中，被告先就被
    訴事實為有罪之陳述，經本院告知簡式審判程序之旨，並聽
    取公訴人、被告之意見後，由本院合議庭依刑事訴訟法第27
    3 條之1 第1 項規定，裁定由受命法官獨任進行簡式審判程
    序。
二、上開犯罪事實，業據被告分別於警詢、偵訊及本院審理中坦
    承不諱，而被告於上開各次經警捕獲後所採尿液，經送台灣
    檢驗科技股份有限公司以酵素免疫分析法為初步檢驗，並以
    氣相層析質譜儀法為確認檢驗後，分別呈鴉片類、鴉片類及
    安非他命類陽性反應，有臺北縣政府警察局三峽分局偵辦毒
    品危害防制條例案犯嫌尿液編號對照表、台灣檢驗科技股份
    有限公司濫用藥物檢驗報告（報告編號：CH/2008/50366 、
    CH/2008/60199 、CH/2008/80202） 各一份在卷可查。查以
    ，酵素免疫分析法屬免疫學分析原理，當其他藥物化學結構
    相近才可能引起偽陽性；氣相層析質譜儀法則係目前確認藥
    物篩檢結果時最常採用之確認方法，在良好的操作條件下，
    以氣相層析質譜儀作藥物及其代謝物之定性及定量分析，幾
    乎不會有偽陽性反應產生，行政院衛生署管制藥品管理局92
    年6 月20日管檢字第0920004713號函函述甚明，是本件上開
    檢驗報告結果，應屬精確而堪採信。次查，海洛因係嗎啡經
    化學合成之半人工合成品，其藥（毒）性高於嗎啡，經吸食
    或注射進入人體，藉由人體代謝系統之新陳代謝，分解成藥
    （毒）性較低之嗎啡、以及含有少量6-乙醯可待因、可待因
    等雜質，而由尿液排出人體，故可於尿液中檢驗出嗎啡、可
    待因等成分等情，此有憲兵司令部79年6 月1 日（79）鑑驗
    字第0273號函、80年6 月17日（80）鑑驗字第2815號函、法
    務部調查局80年3 月28日（80）發技1 字第1898號函、行政
    院衛生署管制藥品管理局以91年12月27日管檢字第121513號
    函可參。又服用海洛因後，尿液可檢出嗎啡最長時間，與服
    用劑量、服用頻率、服用方式、飲用水量之多寡、個人體質
    及代謝情況等因素有關，依個案而異。依文獻Clarke's Iso
    -lation and Identification of Drugs 第二版記述，海洛
    因服用後於24小時內，由尿液排出之量可能達施用劑量之百
    分之八十，而Michael L.Smith 等人針對不同受試者，以注
    射方式給予一次劑量3 mg至12mg海洛因進行試驗，結果顯示
    注射劑量增加，可檢出嗎啡陽性反應（濃度遠高於或等於30
    0ng/mL）之時間亦有延長之趨勢，而不同受試者可檢出嗎啡
    陽性反應之時間各異，平均為一至二天，惟部分注射12mg海
    洛因者，至71小時仍可檢出微量嗎啡成分，故服用高劑量海
    洛因，其尿液在72小時至96小時內，仍有檢出嗎啡成分之可
    能性等情可據（參見行政院衛生署管制藥品管理局94年6 月
    出版「濫用藥物檢驗相關解釋彙編」第151 、152 頁）。另
    依文獻Clark's Isolation and Identification of Drugs
    第三版之記述：施用甲基安非他命後24小時內，約有施用劑
    量之百分之七十由尿中排出，經人體可代謝出甲基安非他命
    原態及其代謝物安非他命，依據Jona than M.等人2002年文
    獻報導，以五名測試者於四週內分四次使用，每次施用甲基
    安非他命20mg劑量後，收集其尿液並以250ng/ml為閾值時，
    其最長檢出時間為96小時（行政院衛生署管制藥品管理局93
    年7 月22日管檢字第0930006615號函參照），足認被告確有
    於上開時地，分別施用第一級毒品海洛因、第二級毒品甲基
    安非他命之犯行，其上開具任意性之自白核係與事實相符。
三、按毒品危害防制條例於92年7 月9 日修正公布，自93年1 月
    9 日施行，其中第20條、第23條將施用毒品之刑事處遇程序
    ，區分為「初犯」及「五年內再犯」、「五年後再犯」。依
    其立法理由之說明：「初犯」，經觀察、勒戒或強制戒治後
    ，應為不起訴處分或不付審理之裁定；經觀察、勒戒或強制
    戒治執行完畢釋放後，「五年內再犯」者，因其再犯率甚高
    ，原實施之觀察、勒戒及強制戒治既已無法收其實效，爰依
    法追訴或裁定交付審理。至於經觀察、勒戒或強制戒治執行
    完畢釋放後，「五年後再犯」者，前所實施之觀察、勒戒或
    強制戒治已足以遮斷其施用毒品之毒癮，為期自新及協助其
    斷除毒癮，仍適用「初犯」規定，先經觀察、勒戒或強制戒
    治之程序。從而依修正後之規定，僅限於「初犯」及「五年
    後再犯」二種情形，始應先經觀察、勒戒或強制戒治程序。
    倘被告於五年內已再犯，經依法追訴處罰，縱其第三次（或
    第三次以上）再度施用毒品之時間，在初犯經觀察、勒戒或
    強制戒治執行完畢釋放五年以後，已不合於「五年後再犯」
    之規定，且因已於「五年內再犯」，顯見其再犯率甚高，原
    實施觀察、勒戒或強制戒治，已無法收其實效，即應依該條
    例第10條處罰（最高法院95年度第7 次刑事庭會議決議要旨
    參照）。查以，被告其就事實欄二所示之強制戒治於91年8
    月29日執行完畢後，即於該強制戒治執行完畢之五年內，先
    於事實欄三、(一)所示之93年12月間起至94年1 月10日犯連續
    施用第一級毒品罪，再於事實欄三、(四)所示之94年6 月29日
    起至同年9 月7 日犯連續施用第一級毒品罪等情，有上開各
    該裁定、判決及臺灣高等法院被告前案紀錄表各一份在卷可
    稽，是被告於經強制戒治執行完畢釋放五年以內再犯施用毒
    品之罪，依上開說明，本案顯非毒品危害防制條例第23條第
    2 項規定之「五年後再犯」之類型，自應依法訴追處罰。綜
    上所述，本案事證明確，被告犯行均洵堪認定，應予依法論
    科。
四、按海洛因、甲基安非他命係分屬毒品危害防制條例第2 條第
    2 項第1 款、第2 款規定之第一、二級毒品。被告就事實欄
    四、(一)所示之施用海洛因之行為，核其此部分所為，係犯毒
    品危害防制條例第10條第1 項之施用第一級毒品罪；就事實
    欄四、(二)所示之施用甲基安非他命之行為，核其此部分所為
    ，係犯毒品危害防制條例第10條第2 項之施用第二級毒品罪
    ；就事實欄四、(三)所示之施用海洛因、甲基安非他命之行為
    ，核其此部分所為，係分別犯毒品危害防制條例第10條第1
    、2 項之施用第一及毒品罪、施用第二級毒品罪；就事實欄
    四、(四)所示之施用海洛因、甲基安非他命之行為，核其此部
    分所為，係分別犯毒品危害防制條例第10條第1 、2 項之施
    用第一及毒品罪、施用第二級毒品罪。又被告為施用上開毒
    品而持有各該毒品之低度行為，均應為施用之高度行為所吸
    收，不另論罪。而被告就事實欄四所示之各次施用毒品犯行
    ，其犯意各別，行為互殊，應予分論併罰。被告有如事實欄
    二所載之犯罪科刑暨執行紀錄，有臺灣高等法院被告前案紀
    錄表在卷可稽，其於有期徒刑之執行完畢後，五年以內故意
    再犯有期徒刑以上之上開各罪，均為累犯，應依刑法第47條
    第1 項規定加重其刑。爰審酌被告前已因施用毒品犯行，除
    經執行觀察、勒戒外，另經偵審程序並已入監執行，本應知
    所惕勵，竟仍再為本案施用毒品之犯行，顯見其意志不堅，
    缺乏戒毒意志，除戕害自己身心健康外，並易導致社會之危
    險，惟斟酌其前犯施用毒品案件所處之刑度、兼衡其智識程
    度、犯罪動機、目的及犯後態度等一切情狀，分別量處如主
    文所示之刑，並定其應執行刑，如主文所示，以示懲儆。又
    扣案之安非他命吸食器一組、玻璃球一個，均為被告所有供
    其施用毒品所用之物，業據被告於偵訊中供承在卷，爰依刑
    法第38條第1 項第2 款之規定，併予宣告沒收。
據上論斷，應依刑事訴訟法第273 條之1 第1 項、第299 條第1
項前段，毒品危害防制條例第10條第1 項、第2 項，刑法第11條
前段、第47條第1 項、第38條第1 項第2 款，判決如主文。
本案經檢察官黃佳權到庭執行職務。
中    華    民    國    97    年    10    月    31    日
                  刑事第一庭  法  官  陳世旻
┌───────────────────────────────────────────┐
│附表：                                                                                │
├──┬────────────┬────────────┬──────────────┤
│編號│犯罪事實                │所犯罪名                │宣告刑                      │
├──┼────────────┼────────────┼──────────────┤
│ 一 │事實欄四、(一)之犯罪事實  │施用第一級毒品，累犯。  │處有期徒刑玖月。            │
├──┼────────────┼────────────┼──────────────┤
│ 二 │事實欄四、(二)之犯罪事實  │施用第二級毒品，累犯。  │處有期徒刑肆月。            │
├──┼────────────┼────────────┼──────────────┤
│ 三 │事實欄四、(三)之犯罪事實  │施用第一級毒品，累犯。  │處有期徒刑玖月。            │
├──┼────────────┼────────────┼──────────────┤
│ 四 │事實欄四、(三)之犯罪事實  │施用第二級毒品，累犯。  │處有期徒刑肆月。            │
├──┼────────────┼────────────┼──────────────┤
│ 五 │事實欄四、(四)之犯罪事實  │施用第一級毒品，累犯。  │處有期徒刑玖月。扣案安非他命│
│    │                        │                        │吸食器壹組、玻璃球壹個，均沒│
│    │                        │                        │收。                        │
├──┼────────────┼────────────┼──────────────┤
│ 六 │事實欄四、(四)之犯罪事實  │施用第二級毒品，累犯。  │處有期徒刑肆月。扣案安非他命│
│    │                        │                        │吸食器壹組、玻璃球壹個，均沒│
│    │                        │                        │收。                        │
└──┴────────────┴────────────┴──────────────┘
以上正本證明與原本無異
如不服本判決應於送達後10日內向本院提出上訴狀
                              書記官  洪紹甄
中    華    民    國    97    年    11    月     4    日
附錄：本案論罪科刑法條
毒品危害防制條例 (民國 97 年 04 月 30 日修正)
第   10    條
施用第一級毒品者，處六月以上五年以下有期徒刑。
施用第二級毒品者，處三年以下有期徒刑


司法院資訊處製作；財團法人民間司法改革基金會備份。
